【裁判字號】    95,訴,105
【裁判日期】    950811
【裁判案由】    給付承攬報酬
【裁判全文】
臺灣花蓮地方法院民事判決  95年度訴字第105號
    原      告  莊義茂即茂寅企業社
                            2.
    被      告  記典石材股份有限公司
    法定代理人  丁○○
    訴訟代理人  丙○○
上列當事人間請求給付承攬報酬事件，本院於民國95年7月28日
言詞辯論終結，判決如下：
    主    文
被告應給付原告新台幣壹佰零貳萬元及自九十四年九月十五日起
至清償日止，按年息百分之六計算之利息。
訴訟費用由被告負擔。
    事實及理由
一、按訴狀送達後，原告不得將原訴變更或追加他訴，但擴張或
    減縮應受判決事項之聲明者，不在此限，民事訴訟法第255
    條第1項第3款定有明文。原告起訴時之聲明為「被告應給付
    原告新台幣（下同）102萬元，及自民國94年6月15日起至清
    償日止，按年息百分之十九計算之利息」，嗣更正聲明如二
    、(一)所示，為減縮應受判決事項之聲明，依上開規定，應予
    准許。
二、原告主張：
  (一)原告承攬施作被告之基礎建設工程，總價款為1,226,887元
    ，施工期間為93年12月起至94年農曆年前，詎被告除所交付
    之第一張支票順利兌現外，其餘給付102萬元報酬之如附表
    所示三張支票，經屆期提示竟遭退票，當時是被告的工地主
    任乙○○出面請原告施工，訴外人甲○○自稱被告的代理負
    責人，也同意原告施工，並於支票退票後，出具債權確認證
    明書給原告，且施工地點就是在被告營業所花蓮市○○路33
    號，被告訴訟代理人丙○○也曾親自到現場，知道被告請原
    告施工的事實，但施工過程中，都沒有人告知原告甲○○未
    經授權，等到原告向被告請求承攬報酬時，被告才發律師函
    說，甲○○未經公司授權，實不合情理，認為甲○○應有被
    告之授權，至少也符合表見代理之規定，故依票據及承攬關
    係，請求被告給付票款及承攬報酬等語。
  (二)並聲明：被告應給付原告102萬元及自94年9月15日起至清償
    日止，按年息百分之六計算之利息。
三、被告則以：
  (一)被告並未發包系爭工程予原告施作，否認兩造間有承攬契約
    存在，甲○○為公司監察人並不能代表公司執行職務，又甲○○未經被告授權，自行與原告締結承攬契約，並利用保管
    被告支票簿及印鑑章之機會，偽造附表所示支票三張交予原
    告，作為給付報酬之用，丙○○雖然有到公司營業所發現原
    告等人施工之行為，但不清楚誰是工程負責人，經回去與董
    事長丁○○確認並未僱人施工後，甲○○有承認係伊找人施
    工，但丙○○不認識原告，所以也沒有跟原告說甲○○無權
    代理公司發包工程。原告向被告求償工程費後，被告分別於
    94年8月19日、同年9月30日委任宏鑑法律事務所律師，發函
    警告甲○○，並通知原告表示被告並未授權甲○○為任何交
    易及簽發被告支票，要求原告不得行使票據權利，並應將交
    易資料提供給丙○○，是系爭承攬契約及簽發票據之行為，
    均為甲○○無權代理之行為，對被告應不生效力等語置辯。
  (二)並聲明：原告之訴駁回；如受不利判決，請准供擔保宣告免
    為假執行。
四、原告主張其執有被告簽發之如附表所示支票，屆期提示未獲
    兌現乙節，業據提出支票及退票理由單各三張為憑，堪信為
    真實。被告自認支票上印章之真正，惟辯稱支票乃訴外人甲○○所盜蓋云云，對此非常態之事實，應由被告負舉證責任
    。而被告雖提出刑事告訴暨調查證據聲請狀及台灣士林地方
    法院檢察署開庭通知書各一份為憑，然上開證據僅能證明被
    告已就甲○○所涉偽造有價證券罪嫌提出告訴，尚不能以被
    告單方面指述，證明甲○○盜蓋被告及丁○○印章偽造支票
    之事實，是被告所辯尚嫌無據。惟兩造既為票據關係之直接
    前後手，依票據法第13條規定之反面解釋，票據債務人即被
    告得以原因關係抗辯，是本件爭點在於，兩造間是否有承攬
    契約存在，被告並積欠原告承攬報酬102萬元？又承攬契約
    存在，乃對原告有利之事實，應由原告舉證證明之，合先敘
    明。
五、按本法所稱公司負責人：在無限公司、兩合公司為執行業務
    或代表公司之股東；在有限公司、股份有限公司為董事。公
    司之經理人或清算人，股份有限公司之發起人、監察人、檢
    查人、重整人或重整監督人，在執行職務範圍內，亦為公司
    負責人，公司法第8條定有明文。又由自己之行為表示以代
    理權授與他人，或知他人表示為其代理人而不為反對之表示
    者，對於第三人應負授權人之責任，但第三人明知其無代理
    權或可得而知者，不在此限，民法第169條；次按表見代理
    之規定，係為保護第三人而設，本人如有使第三人信以為其
    有以代理權授與他人之行為，而與該他人交易，即應使本人
    負授權人責任，而此項表見代理云者，原係指代理人雖無代
    理權，而有可使人信其有代理權之情形而言；又上訴人明知
    朱某等表示為其代理人，以其名義訂購系爭貨物，而未為反
    對之表示，致被上訴人信以為上訴人公司所購買，將檢收校
    對單及統一發票上買受人記載為上訴人，並將貨物送至上訴
    人工廠交付，按諸民法第169條規定，系爭貨物縱非上訴人
    所買，上訴人亦應負授權人之責任，最高法院分別著有70年
    度台上字第3515號、第1041號判例可參。又執票人向支票債
    務人行使追索權時，得請求自為付款提示日起之利息，如無
    約定利率者，依年利六釐計算，票據法第133條亦定有明文
    。經查：
  (一)訴外人甲○○為被告監察人，原則上並不能對外代表公司執
    行業務，有被告公司變更登記表及公司法上開規定可參，其
    無法定代理權自明，原告復未能證明甲○○經被告合法授權
    ，是尚難認定其為有權代理被告發包系爭工程，是次應審究
    者，乃甲○○之行為是否構成表見代理，而應由被告負責？
  (二)原告主張，被告工地主任乙○○介紹伊承攬系爭工程，並經
    公司代理負責人甲○○同意施工乙節，雖為被告所否認，然
    證人乙○○結證稱：我於93年12月間，受僱於被告，在花蓮
    市○○路33號負責整理廢土，是甲○○找我去被告公司工作
    ，甲○○要我介紹工人到現場去灌水泥，我比價之後，就找
    原告施作，甲○○派我在現場監工，我只有領到三個月薪水
    ，之後一直到94年8月都沒有領薪水，我就離職，被告還欠
    我31萬元薪水，原告所提出的照片就是在花蓮市○○路33號
    ，照片中顯示在挖水溝、裝機械，工程施作了大約四個月，
    原告也有在廠房裡面施工。我稱甲○○老闆，我沒有見過丁○○，只有聽過，丁○○好像是被告的董事長，被告的辦公
    室是在工廠前端，辦公室裡面有甲○○跟一位王小姐，外面
    是我和另外一位工人，丙○○常常來，有看到原告在施工，
    甲○○有告訴我丙○○是總經理，他們股東之間頭銜怎麼安
    排我不知道，我工作上是聽甲○○的指揮等語明確（見95年
    6月22日言詞辯論筆錄），與原告提出之債權確認證明書（
    內容為甲○○以代理負責人之身分，確認原告為被告施作美
    崙工業區基礎建設工程，被告簽發如附表所示三張支票給附
    付102萬元之報酬尚未兌現）、支票三張及現場施工照片為
    證，其主張應堪採信。
  (三)本件原告既由被告公司工地主任乙○○出面介紹，而經自稱
    被告代理負責人之甲○○發包由原告施作系爭工程，原告在
    被告之營業址即辦公室、工廠所在地公開施工，期間長達數
    月，被告董事長、董事若確實前往被告公司上班，當能知悉
    原告施工之事實，且被告總經理丙○○實際上亦親自見聞、
    知悉原告在場為被告施作工程之事實，均未曾表示反對之意
    ，或明確否認甲○○之發包工程權限，又甲○○交付被告為
    發票人之支票三紙，作為給付承攬報酬之用，客觀上亦足以
    讓一般交易對象認為系爭工程確係被告發包，況甲○○於支
    票退票後，復以被告代理負責人之名義，出具債權確認證明
    書予原告。綜上，足以使原告善意信賴甲○○為被告之代理
    人，是原告主張其應受民法第169條表見代理規定之保護，
    由被告負授權人之責，為有理由。
六、綜上，原告依據票據及承攬關係，請求被告給付如主文第一
    項所示金額及遲延利息，為有理由，應予准許。
七、本件事證已臻明確，兩造其餘主張、陳述及所提之證據暨攻
    擊防禦方法，核與本件判決之基礎不生影響，爰不一一詳予
    論述，併此敘明。
據上論結：本件原告之訴為有理由，依民事訴訟法第78條，判決
如主文。
中    華    民    國    95    年    8     月    11    日
                        臺灣花蓮地方法院民事庭
                            法      官  蕭一弘
上為正本係照原本作成。
如對本判決上訴，須於判決送達後廿日內向本院提出上訴狀。
中    華    民    國    95    年    8     月    11    日
                            法院書記官  詹益盛
附表
┌─┬──────┬──┬──┬────┬───┬───┐
│編│票號        │發票│發票│付款人  │提示日│面額  │
│號│            │日  │人  │        │      │      │
├─┼──────┼──┼──┼────┼───┼───┤
│一│AR0000000   │94.6│記典│台灣中小│94.9  │30萬元│
│  │            │15  │公司│企業銀行│13    │      │
│  │            │    │、傅│花蓮分行│      │      │
│  │            │    │銘彬│        │      │      │
├─┼──────┼──┼──┼────┼───┼───┤
│二│AR0000000   │同上│同上│同上    │94.9. │42萬元│
│  │            │    │    │        │13    │      │
├─┼──────┼──┼──┼────┼───┼───┤
│三│AR0000000   │同上│同上│同上    │94.6. │30萬元│
│  │            │    │    │        │15    │      │
└─┴──────┴──┴──┴────┴───┴───┘


司法院資訊處製作；財團法人民間司法改革基金會備份。
